---
title: "Covid"
author:
  - Génesis Flores Arroyo
  - Angel Salvador Calleja Castillo
  - Esteban Villacorta Garcia
  - Alberto Oporto Ames
  - Ricardo Atsuhiko Yamamoto Yamamoto
output:
  ioslides_presentation:
    widescreen: true
    smaller: true
---

```{r,echo=FALSE,message=FALSE}
source("plots.r")
knitr::read_chunk("plots.r")
```


## Librerías:

```{r libraries, eval=FALSE}
```


## Datos

---

### Casos de Covid en el Perú:

```{r covid, eval=FALSE}
```

En `df` la unidad muestral es un caso de COVID

---

### Datos de movilizacion en Perú

```{r movilization, eval=FALSE}
```

---

### Cantidad de infectados y nuevas infecciones por día

```{r infec, eval=FALSE}
```

## Funciones

### Función para graficar un rango de los nuevos casos por día

```{r plot_new_cases, eval=FALSE}
```

---

### Función para graficar un rango de los casos totales

```{r plot_sum_cases, eval=FALSE}
```

---

### Función para graficar un rango del cambio de movilización recreacional

```{r plot_rmoves, eval=FALSE}
```

---

### DRY
En `plots.r` hay unas funciones que ayudaron a hacer los siguientes gráficos.

- `cat_function()`
- `cat_title()`
- `cat_plot()`
- `repeat_plots()`

Haz un fork en github para ver como funcionan.
https://github.com/2020-01-est-19/proyecto


```{r,echo=FALSE,message=FALSE,results="asis"}
repeat_plots("2020-03-05", "2020-03-25", "Declaracion de Estado de Emergencia")
repeat_plots("2020-03-08", "2020-03-28", "Aprobacion del Padron de Hogares")
repeat_plots("2020-03-24", "2020-04-13", "Salida alternada por genero")
repeat_plots("2020-04-10", "2020-04-30", "Permiso de adquisicion de bienes y servicios basicos")
```
